臺灣桃園地方法院民事裁定　　　　　 110年度家調裁字第77號
聲　請　人　丙○○　
聲　請　人　甲○○　

上二人共同
代　理　人　李典穎律師
相　對　人　乙○○　

上列當事人間請求免除扶養義務事件，本院裁定如下：
    主  文
聲請人丙○○、甲○○對相對人乙○○之扶養義務應予免除。
聲請程序費用由相對人負擔。
    理  由
一、聲請意旨略以：相對人與聲請人之母丁○○於民國79年11月
    13日離婚，兩人協議所育子女即聲請人丙○○（00年0 月0
    日出生）由聲請人母親監護、甲○○（00年00月00日出生）
    由相對人監護。惟自聲請人出生迄今，相對人均未負擔扶養
    費用，也未善盡對聲請人的扶養義務，相對人與丁○○婚姻
    期間，相對人經常對丁○○言語恐嚇、作勢毆打丁○○，不
    顧丙○○剛出生、丁○○腹中尚有甲○○。聲請人丙○○自
    幼均由母親及外公、外婆扶養長大，聲請人甲○○自幼由聲
    請人爺爺奶奶及姑姑扶養長大。相對人使用爺爺名義為保證
    人向外舉債，因爺爺無力還債導致財產面臨法拍，相對人除
    未對聲請人盡任何扶養責任外，爺爺奶奶的生活費也全賴相
    對人的兄弟姐妹支付，相對人不僅未盡扶養責任，還增加家
    中負債之經濟壓力。聲請人二人於學習期間，因父母離異而
    經常受同儕嘲笑、排擠及霸凌，相對人對聲請人2 人既未負
    擔扶養義務，聲請人2 人自無扶養相對人之義務，如強令聲
    請人等負擔扶養義務，顯然有失公平。為此，爰依法聲請裁
    定准予免除聲請人之扶養義務等語。並聲明：如主所第1 項
    所示。
二、相對人則以：聲請人主張之事實均屬實，伊無須聲請人扶養
    ，同意免除聲請人之扶養義務等語。
三、按當事人就不得處分之事項，其解決事件之意思已甚接近或
    對於原因事實之有無不爭執者，得合意聲請法院為裁定；法
    院為前項裁定前，應參酌調解委員之意見及家事調查官之報
    告，依職權調查事實及必要之證據，並就調查結果使當事人
    或知悉之利害關係人有陳述意見之機會；當事人聲請辯論者
    ，應予准許；前二項程序，準用民事訴訟法第1 編第2 章第
    3 節關於訴訟參加之規定，家事事件法第33條定有明文。查
    聲請人本件聲請，屬當事人不得處分之事項，惟經兩造於11
    0 年10月14日訊問期日，當庭合意依家事事件法第33條規定
    聲請本院為裁定，於法核無不合，應予准許。
四、按直系血親相互間，互負扶養之義務，民法第1114條第1 款
    固有明文規定。惟按受扶養權利者有下列情形之一，由負扶
    養義務者負擔扶養義務顯失公平，負扶養義務者得請求法院
    減輕其扶養義務：（一）對負扶養義務者、其配偶或直系血
    親故意為虐待、重大侮辱或其他身體、精神上之不法侵害行
    為；（二）對負扶養義務者無正當理由未盡扶養義務；受扶
    養權利者對負扶養義務者有前項各款行為之一，且情節重大
    者，法院得免除其扶養義務，民法第1118條之1 定有明文。
五、經查，本件聲請人主張之上開事實，業據提出兩造之戶籍資
    料為證。經本院依職權調閱相對人之稅務電子閘門財產所得
    調件明細表，相對人名下有土地、房屋及汽車價值約新台幣
    （下同）154,927 元，108 年申報所得148,720 元、109 年
    申報所得177,160 元，參酌108 年度桃園市桃園區平均每人
    月消費支出為22,147元，堪認其應無法維持生活，聲請人為
    相對人之直系血親卑親屬，對於相對人自有扶養義務。惟相
    對人到庭稱聲請人主張之事實均屬實，伊無須聲請人扶養，
    同意免除聲請人之扶養義務等語，從而聲請人主張相對人對
    其未盡扶養義務等情，堪以採信。相對人既為聲請人之父，
    於聲請人成年前，依法對聲請人本負有扶養義務，然相對人
    自聲請人年幼時起，即無正當理由而未盡扶養聲請人之義務
    ，致聲請人均賴聲請人之母、外祖父母、祖父母及姑姑等親
    屬扶養照顧，則相對人所為實有違為人父應盡之義務，足認
    相對人無論於主觀及客觀上，均有疏於保護、照顧聲請人之
    情事，且情節重大，如強令聲請人負擔與其長期感情疏離之
    相對人之扶養義務，顯係強人所難，而有失公平之情。從而
    ，聲請人依民法第1118條之1 規定，請求免除其對相對人之
    扶養義務，洵屬有據，應予准許。
六、依家事事件法第125 條第2 項、第104 條第3 項規定，裁定
    如主文。
中    華    民    國   110    年    10    月    25    日
                   家事法庭     法  官  張淑芬
以上正本係照原本作成。
如對本裁定抗告須於裁定送達後10日內向本院提出抗告狀，並繳
納抗告費新臺幣1000元。
中    華    民    國   110    年    10    月    25    日
                                書記官  邱信璋